臺灣高等法院臺中分院刑事判決
111年度上易字第493號

上  訴  人  
即  被  告  白雪屏


上列上訴人因侵占案件，不服臺灣臺中地方法院111年度易字第8
8號中華民國111年3月29日第一審判決（起訴案號：臺灣臺中地
方檢察署110年度撤緩偵字第325號），提起上訴，本院判決如下
：
    主  文
上訴駁回。
白雪屏緩刑貳年。
    犯罪事實及理由
壹、本院審判範圍之說明
一、按上訴得明示僅就判決之刑、沒收或保安處分一部為之，刑
    事訴訟法第348條第3項定有明文。依該條項之立法說明：「
    為尊重當事人設定攻防之範圍，並減輕上訴審審理之負擔，
    容許上訴權人僅針對刑、沒收或保安處分一部提起上訴，其
    未表明上訴之認定犯罪事實部分，則不在第二審之審判範圍
    。如為數罪併罰之案件，亦得僅針對各罪之刑、沒收、保安
    處分或對併罰所定之應執行刑、沒收、保安處分，提起上訴
    ，其效力不及於原審所認定之各犯罪事實，此部分犯罪事實
    不在上訴審審查範圍」等語。準此，上訴權人就下級審判決
    聲明不服提起上訴時，依現行法律規定，得在明示其範圍之
    前提下，擇定僅就該判決之「刑」、「沒收」、「保安處分
    」等部分單獨提起上訴，而與修正前認為上開法律效果與犯
    罪事實處於絕對不可分之過往見解明顯有別。此時上訴審法
    院之審查範圍，將因上訴權人行使其程序上之處分權而受有
    限制，除與前揭單獨上訴部分具有互相牽動之不可分關係、
    為免發生裁判歧異之特殊考量外，原則上其審理範圍僅限於
    下級審法院就「刑」（包含有無刑罰加重、減輕或免除等影
    響法定刑度區間之處斷刑事由、宣告刑與執行刑、應否諭知
    緩刑）、「沒收」、「保安處分」之諭知是否違法不當，而
    不及於其他。
二、本案係由上訴人即被告白雪屏（下稱被告）檢附具體理由提
    起上訴，檢察官則未於法定期間內上訴；而依被告所提刑事
    上訴理由狀，及被告於本院審理時陳述之上訴範圍，業已明
    示僅就原判決所量處之刑提起上訴（本院卷第25至26、59至
    60、79頁），而未對原判決所認定之犯罪事實、罪名及沒收
    部分（本案並未諭知保安處分）聲明不服，參諸前揭說明，
    本院僅須就原判決所宣告之「刑」有無違法不當進行審理；
    至於原判決就科刑以外之其他認定或判斷，既與刑之判斷尚
    屬可分，且不在被告明示上訴範圍之列，即非本院所得論究
    ，合先敘明。　　
貳、本案據以審查量刑當否之原判決所認定犯罪事實及罪名
一、原判決認定之犯罪事實
　　白雪屏於民國109年3月14日，在NGUYEN VAN TUNG（越南國
    人，中文姓名：阮文松，下稱阮文松）位於臺中市○○區○○路
    0段000巷0○0號之住處內，收受阮文松所交付、委託其匯給
    阮文松之友人丁光清越南家人之新臺幣（下同）6萬元，並
    收取400元之報酬。然白雪屏因自身有匯兌虧損及資金需求
    ，竟意圖為自己不法所有，基於侵占之犯意，以變更持有為
    所有之意思，將該6萬元予以侵占入己並花用完畢。嗣因阮
    文松發覺白雪屏未依約匯款且一再推託，因而報警處理，始
    悉上情。
二、原判決認定之罪名
　　核被告所為，係犯刑法第335條第1項之侵占罪。
參、本院駁回上訴及諭知緩刑之說明
一、被告上訴意旨雖以：被告於原審已與告訴人阮文松達成和解
    ，但因薪水只有2萬7000元，要撫養三個年幼的小孩及生病
    的父親，負擔甚重，所以沒辦法一次還這麼多錢，原審所處
    刑度過重，請從輕量刑並諭知緩刑等語（本院卷第25至26、
    59至60、79、81、83至84頁）。惟按刑之量定，為求個案裁
    判之妥當性，法律賦予法院裁量之權。量刑輕重，屬為裁判
    之法院得依職權自由裁量之事項，苟其量刑已以行為人之責
    任為基礎，並斟酌刑法第57條各款所列情狀，在法定刑度內
    ，酌量科刑，如無偏執一端，致明顯失出失入情形，上級審
    法院即不得單就量刑部分遽指為不當或違法。又量刑係法院
    就繫屬個案犯罪之整體評價，故其判斷當否之準據，應就判
    決之整體觀察為綜合考量，不可摭拾其中片段，遽予評斷或
    為指摘。是原判決縱未逐一列記其罪刑審酌之相關細節，於
    結果並無影響（最高法院111年度台上字第1009號判決意旨
    參照）。本件原審已審酌被告前開犯罪事實及被告之家庭、
    生活、經濟狀況等一般情狀（見原判決第4頁），量處被告
    有期徒刑2月之刑度，並未偏執一端或有違反罪刑相當原則
    、平等原則或比例原則而有失出失入之情形，自難謂原審之
    量刑有何不當。被告上訴意旨仍執前詞，指摘原判決不當，
    為無理由，應予駁回。
二、末查，被告前未曾因故意犯罪受有期徒刑以上刑之宣告，有
    臺灣高等法院被告前案紀錄表在卷可佐（見本院卷第41頁）
    。其因一時失慮而為本次犯行，致罹刑章，犯罪之動機、目
    的尚非重大；且被告於犯罪後於警詢、偵訊、原審及本院審
    理時均坦承犯行，復於本院審理過程再與告訴人就前次和解
    所餘1萬4千元之金額，達成以7000元和解並已履行完畢，告
    訴人並表示願意原諒被告，公訴檢察官亦建請本院考量給予
    緩刑之機會等情，有本院審判筆錄可參（見本院卷第84頁）
    。復觀之被告於本院審理時自承：國中沒有畢業，要扶養3
    個分別為13歲、5歲及3歲的小孩，在越南的父母也需每月寄
    錢回去，還要支付房租金之科刑一般情狀（見本院卷第83頁
    )，足認被告已盡力彌補犯行所造成之損害，其犯罪後態度
    尚稱良好。而本件犯行僅係被告偶一不慎觸法，其經此偵審
    程序及科刑之宣告，應能知所警惕，而無再犯之虞，是以本
    院認所宣告之刑，以暫不執行為適當，爰依刑法第74條第1
    項第1款規定，併予宣告緩刑2年。
據上論斷，應依刑事訴訟法第368條，刑法第74條第1項第1款，
判決如主文。
本案經檢察官何昌翰提起公訴，檢察官陳立偉到庭執行職務。
中　　華　　民　　國　　111 　年　　9 　　月　　14　　日
　　　　　　　刑事第四庭　審判長法　官　蔡名曜
　　　　　　　　　　　　　　　　法　官　林宜民
　　　　　　　　　　　　　　　　法　官　邱鼎文
以上正本證明與原本無異。
不得上訴。

　　　　　　　　　　　　　　　　書記官　陳宜屏

中　　華　　民　　國　　111 　年　　9 　　月　　14　　日

附錄論罪科刑法條：
中華民國刑法第335條
意圖為自己或第三人不法之所有，而侵占自己持有他人之物者，
處5年以下有期徒刑、拘役或科或併科3萬元以下罰金。
前項之未遂犯罰之。